臺灣臺中地方法院民事判決
110年度中原簡字第26號
原      告  蕭雪櫻  
            蕭瑜宏  

被      告  張哲瑋  

上列被告因毀棄損壞案件（109年度原易字第106號），經原告提
起刑事附帶民事訴訟請求賠償損害（109年度原附民字第28號）
，由本院刑事庭裁定移送前來，本院於中華民國110年11月30日
言詞辯論終結，判決如下：
    主      文
被告應給付原告蕭雪櫻新臺幣伍萬壹仟貳佰捌拾壹元，及自民國
一百零九年十一月六日起至清償日止，按週年利率百分之五計算
之利息。
被告應給付原告蕭瑜宏新臺幣陸萬伍仟捌佰伍拾肆元，及自民國
一百零九年十一月六日起至清償日止，按週年利率百分之五計算
之利息。
原告其餘之訴駁回。
本判決原告勝訴部分得假執行。
    事實及理由
一、被告經合法通知，未於言詞辯論期日到場，核無民事訴訟法
    第386條各款所列情形，爰依原告之聲請，由其一造辯論而
    為判決。
二、原告主張：
(一)被告基於毀損之犯意，分別於民國109年5月17日下午11時28
    分許，騎乘車牌號碼000-000號普通重型機車，至臺中市○○
    區○○○路000號地下2樓停車場，持扳手敲打原告蕭雪櫻所有
    之車牌號碼000-0000號自用小客車（下稱系爭A車）引擎蓋
    及保險桿，致系爭A車之引擎蓋凹陷及保險桿擦損而不堪使
    用，致生損害於原告蕭雪櫻。被告又於109年5月18日下午4
    時30分許，騎乘上揭機車，至上開地下2樓停車場，以扳手
    敲原告蕭瑜宏所有之車牌號碼000-0000號自用小客車（下稱
    系爭B車），再持噴漆噴系爭B車，致系爭B車多處刮傷及喪
    失美觀而不堪使用，致生損害於原告蕭瑜宏。案經原告依法
    提起刑事告訴，並經檢察官提起公訴，經本院刑事庭以109
    年度原易字第106號判決在案，爰依侵權行為之法律關係，
    請求被告賠償下列損害：
　1.原告蕭雪櫻部分： 
　　①修復費用：新臺幣（下同）85,848元。
　　②租車費用：原告蕭雪櫻因系爭A車受有損害無法使用，其工
      作有用車之需求，因此支出120,000元之租車費用。
　　③委任費用：原告蕭雪櫻因系爭A車受有損害無法駕車至客戶
      處，需委託朋友接送，支出90,000元之委任費用。
　2.原告蕭瑜宏部分：　　　　
　　①醫療費用：450元。
　　②修復費用：112,438元。　
　　③委任費用：原告蕭瑜宏因系爭B車喪失美觀需另行委託朋友
      駕車接送，支出35,400元之委任費用。　
　　④精神慰撫金：原告因本件事故造成身體受有損害，被告從
      事故發生後就避不聯繫，實已造成原告精神上莫大之打擊
      與痛苦，爰請求精神慰撫金50,000元。　
(二)並聲明：
　1.被告應給付原告蕭雪櫻295,848元，及自起訴狀繕本送達翌
    日起至清償日止，按週年利率百分之5計算之利息。
  2.被告應給付原告蕭瑜宏198,288元，及自起訴狀繕本送達翌
    日起至清償日止，按週年利率百分之5計算之利息。　
三、被告未於言詞辯論期日到場，亦未提出書狀作何聲明或陳述
    。
四、得心證之理由：
(一)原告主張之事實，業據其提出診斷證明書、估價單、小客車
    租賃定型化契約書、汽車出租單、統一發票、證明書、估價
    單及門診收據等件為證，並經本院以109年度原易字第106號
    判決在案等事實，經本院依職權調閱臺灣臺中地方檢察署10
    9年度偵字第24865號、本院刑事庭109年度原易字第106號、
    刑事卷宗查明屬實，被告已受合法通知，未於言詞辯論期日
    到場，亦未提出任何書狀作何聲明或陳述，依民事訴訟法第
    436條第2項、第280條第3項準用第1項之規定，視同自認，
    堪信為真正。
(二)按因故意或過失，不法侵害他人之權利者，負損害賠償責任
    。不法侵害他人之身體、健康、名譽、自由、信用、隱私、
    貞操，或不法侵害其他人格法益而情節重大者，被害人雖非
    財產上之損害，亦得請求賠償相當之金額。民法第184 條第
    1 項前段、第195 條第1 項分別定有明文。被告上開不法行
    為致原告受有損害，原告依侵權行為之法律關係，請求被告
    賠償所受損害，洵屬正當，應予准許。茲就原告請求被告賠
    償之項目及金額是否有據，分別說明如下： 
  1.原告蕭雪櫻部分：
    ①修復費用：
      原告蕭雪櫻主張因被告之毀損行為，致系爭車輛受有損害
      ，支出修復費用85,848元。按物被毀損時，被害人依民法
      第196條規定請求物被毀損所減少之價額，得以必要之修
      復費用為估定之標準（最高法院77年度第9次民事庭會議
      決議參照）。本件被告不法毀損原告所有之系爭車輛，原
      告請求以修復金額作為賠償金額，自屬有據。惟系爭A車
      之零件修理既係以新零件更換被損之舊零件，且以修理費
      作為損害賠償之依據，自應將零件折舊部分予以扣除。查
      系爭A車送修支出修理費85,848元，其中零件費用為46,16
      6元、工資費用為10,584元、烤漆費用29,098元，有估價
      單在卷可稽，而依行政院所頒「固定資產耐用年數表」及
      「固定資產折舊率表」規定，自用小客車之耐用年數為5
      年，依定率遞減法每年應折舊1000分之369，系爭A車之原
      始發照日為106年5月31日起至109年5月17日止，使用期間
      為3年，扣除折舊後，原告得請求之零件費用為11,599元(
      計算式詳附表）。加計工資及烤漆，是原告得請求系爭A
      車之修復費用為51,281元（計算式：11,599＋10,584＋29,0
      98＝51,281），逾此範圍之請求，則非有據。
    ②租車費用：
      原告蕭雪櫻固主張因被告之毀損行為致系爭A車受有損 害
      ，而需租車至客戶處洽談，惟查，其所有之系爭A車自事
      故發生後，從未進廠維修，且由估價單觀之，系爭A車所
      受之損害，僅係車輛外觀之損傷而無結構性之損壞，自不
      會影響行車安全，是原告蕭雪櫻此部分主張，洵無可採。
    ③委任費用：
      原告蕭雪櫻雖主張其因被告之毀損行為致系爭車輛受損，
      而須請朋友接送，並支出委任費用90,000元云云，此部分
      並非必要費用，自無可採。
    ④是以此為計，則被告賠償金額應為51,281元。
  2.原告蕭瑜宏部分：
    ①醫療費用：
      原告蕭瑜宏固主張支出醫療費用450元，然按因故意或過
      失，不法侵害他人之權利者，負損害賠償責任，民法第18
      4條第1項前段定有明文，且損害賠償之債，以有損害之發
      生及有責任原因之事實，並二者之間，有相當因果關係為
      成立要件。故原告所主張損害賠償之債，如不合於此項成
      立要件者，即難謂有損害賠償請求權存在（最高法院48年
      台上字第481號判例意旨參照）。再查，原告前開主張，
      雖提出診斷證明書及門診收據為證，縱認蕭瑜宏確有支出
      前開費用，但該損害與被告之毀損行為間，並無相當因果
      關係，應屬無據。
    ②修復費用：
      按物被毀損時，被害人依民法第196條規定請求物被毀損
      所減少之價額，得以必要之修復費用為估定之標準（最高
      法院77年度第9次民事庭會議決議參照）。本件被告不法
      毀損原告所有之系爭車輛，原告請求以修復金額作為賠償
      金額，自屬有據。惟系爭A車之零件修理既係以新零件更
      換被損之舊零件，且以修理費作為損害賠償之依據，自應
      將零件折舊部分予以扣除。查系爭B車送修支出修理費112
      ,438元，其中零件費用為51,760元、工資費用為60,678元
      ，有估價單在卷可稽，而依行政院所頒「固定資產耐用年
      數表」及「固定資產折舊率表」規定，自用小客車之耐用
      年數為5年，依定率遞減法每年應折舊1000分之369，其最
      後1年之折舊額，加歷年折舊累計額，其總和不得超過該
      資產原額10分之9，，系爭B車之原始發照日為103年8月8
      日起至109年5月18日止，使用期間已逾5年，扣除折舊後
      ，原告得請求之零件費用為5,176元(計算式：51,760×0.1
      ＝5,176）。加計工資及烤漆，是原告得請求系爭A車之修
      復費用為65,854元（計算式：5,176＋60,678＝65,854），
      逾此範圍之請求，則非有據。 
    ③委任費用：
      原告蕭瑜宏另主張因本件被告之毀損行為致系爭車輛受有
      損害，而需委託朋友接送，因而支出委任費用35,400元，
      惟查，由估價單觀之，系爭B車所受之損害，僅係車輛外
      觀之損傷及美觀並無結構性之損壞，自不會影響行車安全
      ，是原告蕭瑜宏此部分主張，洵無可採。
    ④精神慰撫金：
      按人格權受侵害時，得請求法院除去其侵害；有受侵害之
      虞時，得請求防止之。前項情形，以法律有特別規定者為
      限，得請求損害賠償或慰撫金；不法侵害他人之身體、健
      康、名譽、自由、信用、隱私、貞操，或不法侵害其他人
      格法益而情節重大者，被害人雖非財產上之損害，亦得請
      求賠償相當之金額。民法第18條、第195 條第1 項分別定
      有明文。是依上開法條規定可知，惟有於人格權受侵害及
      法律有特別規定之情形，始得請求精神慰撫金，倘係財產
      權受侵害，則無請求精神慰撫金之餘地。本件原告因本件
      事故而受有損害者，僅限於財產上即系爭B車受損修復所
      需費用之損害，原告並未受傷，即無所謂身體、健康、名
      譽、自由、信用、隱私、貞操權受侵害，或其他人格法益
      受損而情節重大之情形，是原告請求被告賠償精神慰撫金
      50,000 元，於法不合。
    ⑤是以此為計，則被告賠償金額應為65,854元。
(三)末按給付無確定期限者，債務人於債權人得請求給付時，經
    其催告而未為給付，自受催告時起，負遲延責任。其經債權
    人起訴而送達訴狀，或依督促程序送達支付命令，或為其他
    相類之行為者，與催告有同一之效力；又遲延之債務，以支
    付金錢為標的者，債權人得請求依法定利率計算之遲延利息
    。但約定利率較高者，仍從其約定利率；應付利息之債務，
    其利率未經約定，亦無法律可據者，週年利率為百分之五，
    民法第229 條第2 項、第233 條第1 項及第203 條分別定有
    明文。本件原告對被告之侵權行為損害賠償債權，核屬無確
    定期限之給付，自應經原告之催告而未為給付，被告始負遲
    延責任。準此，原告請求被告自刑事附帶民事起訴狀繕本送
    達之翌日即109年11月6日起，按週年利率百分之5計付遲延
    利息，核無不合。
五、綜上所述，原告依侵權行為之法律關係，訴請被告分別給付
    原告蕭雪櫻、蕭瑜宏51,281元、65,854元，及均自109年11
    月6日起至清償日止，按週年利率百分之5計算之遲延利息，
    為有理由，應予准許；逾此範圍之請求，則無理由，應予駁
    回。
六、本判決原告勝訴部分，係就民事訴訟法第427條第1項訴訟適
    用簡易程序所為被告敗訴之判決，爰依民事訴訟法第389條
    第1項第3款規定依職權宣告假執行。
七、本件原告就起訴被告而提起刑事附帶民事訴訟，經本院刑事
    庭依刑事訴訟法第504條第1項規定裁定移送前來，依同條第
    2項之規定，免納裁判費，且在本院民事庭審理期間，並未
    產生其他訴訟費用，故不生訴訟費用負擔問題，爰不另為訴
    訟費用負擔之諭知。　   
中　　華　　民　　國　　110 　年　　12　　月　　21　　日
                  臺灣臺中地方法院臺中簡易庭
                                  法　官　吳蕙玟
上正本係照原本作成。　　　　　　　　　　　　　　　　　
如不服本判決，應於送達後20日內，向本院提出上訴狀並表明上
訴理由，如於本判決宣示後送達前提起上訴者，應於判決送達後
20日內補提上訴理由書（須附繕本）。如委任律師提起上訴者，
應一併繳納上訴審裁判費。
附表
-----
折舊時間           金額
第1年折舊值        46,166×0.369=17,035
第1年折舊後價值    46,166-17,035=29,131
第2年折舊值        29,131×0.369=10,749
第2年折舊後價值    29,131-10,749=18,382
第3年折舊值        18,382×0.369=6,783
第3年折舊後價值    18,382-6,783=11,599
中　　華　　民　　國　　110 　年　　12　　月　　21　　日
                                  書記官  黃于容